【裁判字號】    99,事聲,194
【裁判日期】    990531
【裁判案由】    消債聲明異議
【裁判全文】
臺灣高雄地方法院民事裁定             99年度事聲字第194號
聲  請  人  遠東國際商業銀行股份有限公司
法定代理人  乙○○
相  對  人  甲○○
上列異議人對於本院司法事務官民國99年4 月22日97年度司執消
債更字第558號認可更生方案之裁定聲明異議，本院裁定如下：
    主    文
異議駁回。
    理    由
一、異議意旨略以：原裁定以相對人即債務人（下稱債務人）每
    月收入僅新臺幣（下同）14,400元，而認可債務人提出之更
    生方案，條件為每月一期，於每月10日依債權比例分別電匯
    給各債權人，每期清償19,000元，分96期清償，總清償額為
    1,824,000 元，清償成數為71.14 ％，（下稱系爭更生方案
    ）。然債務人名下之不動產業經本院98年度司執字第51404
    號強制執行案件以3,900,000 元拍定在案，扣除抵押債權3,
    011,403 元後，尚餘809,344 元可供債務人處分。然系爭更
    生方案將該餘額由債務人領回，並分96期（每期約8,430 元
    ）平均攤還予各無擔保債權人，雖債務人每期清償額由10,7
    00元提高至19,000元，然分期清償不僅提高債權人之時間風
    險，亦增加作業成本，是系爭更生方案對債權人顯非公允，
    應予廢棄等語。
二、經查，本件債務人聲請更生，前經本院裁定開始更生程序並
    命由司法事務官進行更生程序，而債務人任職於宏遠電訊有
    限公司，擔任經銷業務，每月平均所得約為14,400元等情，
    有債務人97年度綜合所得稅各類所得資料清單、財產歸屬資
    料清單、公司服務證明書、薪資轉帳帳戶及債務人提出財產
    及收入狀況報告書，附於本院97年度消債更字第1234號卷（
    下稱本件消債更卷）足憑。次觀債務人所提之系爭更生方案
    ，其條件為每月為一期，共分96期，每期清償19,000元，計
    8 年，清償總額為1,824,000 元，清償成數為71.14 ％。而
    依異議人所不爭執之債務人每月收入14,400元，扣除債務人
    主張之每月必要生活費用3,700 元後（已低於內政部社會司
    公布之98年度高雄市低收入戶每月必要生活費用11,309元）
    ，僅剩餘10,700元，加計前開拍賣價金餘款，債務人每月應
    可增加8,430 元之清償額，則由債務人所提之系爭更生方案
    每月清償19,000元以觀，即應認其所提出之更生方案確已盡
    其所能，並充分表現還款之誠意。是本院司法事務官認可之
    系爭更生方案應屬公允、適當、可行，尚無違誤、不當。雖
    異議人認債務人既領有拍賣餘額809,344 元，理應於第1 期
    即清償820,044 元（即809,344 元＋原訂每期還款金額10,7
    00元），第2 期至96期每期還款10,700元云云。然按，消費
    者債務清理條例（下稱消債條例）之制定，乃為使負債務之
    消費者得依本條例所定程序清理其債務，以調整其與債權人
    及其他利害關係人之權利義務關係，保障債權人之公平受償
    ，謀求消費者經濟生活之更生，進而健全社會經濟之發展，
    消債條例第1 條定有明文，故除有同條例第63條所定之情形
    外，法院得斟酌裁量認可更生方案。本院在為平衡保障債權
    人之公平受償，並謀求相對人經濟生活之更生重建等消費者
    債務清理條例之立法要求下，依職權認可相對人所提前述更
    生方案，尚無不當。故而，在異議人未能具體指出相對人有
    何消費者債務清理條例第63條及第64條第2 項所定情事之情
    形下，其所為異議自無理由。
三、綜上所述，本院司法事務官斟酌債務人所提系爭更生方案，
    每月一期，共分96期，每期清償各債權人19,000元，計8 年
    ，清償總額為1,824,000 元，清償成數為71.14 ％，應認其
    條件核屬公允、適當、可行。又查無債務人有本條例第64條
    第2 項所定不應認可之消極事由存在，乃逕依本條例第64條
    第1 項裁定予以認可債務人所提更生方案，並依本條例第62
    條第2 項酌定其生活限制，經核並無不合。此外，異議人亦
    未能具體指出債務人有何本條例第64條第2 項之情事，從而
    ，異議人聲明異議，為無理由，應予駁回，揆諸前揭條文，
    爰裁定如主文。
中    華    民    國    99    年    5     月    31    日
              民事第一庭    法      官  林岳葳
上為正本係照原本作成。
如不服本裁定，應於裁定送達後10日內，以書狀向本院提出抗告
，並繳納抗告費新臺幣1,000元。
中    華    民    國    99    年    5     月    31    日
                            書  記  官  簡文清

司法院資訊處製作；財團法人民間司法改革基金會備份。
